臺灣臺中地方法院民事判決
110年度中簡字第1969號
原      告  廖佳娟  
            鄒榮宗  
共      同
訴訟代理人  侯珮琪律師
被      告  陳韋利  


被      告  鄭宇廷  

兼法定代理
人          李秀雅  
共      同
訴訟代理人  盧兆民律師（法扶律師）
上列被告因過失致死等案件，經原告提起損害賠償之刑事附帶民
事訴訟（本院110年度交附民字第110號），經刑事庭裁定移送前
來，本院於民國111年1月10日言詞辯論終結，判決如下：
    主      文
被告戊○○、被告甲○○應連帶給付原告丙○○新臺幣1,085,163元、
原告丁○○新臺幣1,600,343元，及均自民國110年10月26日起至清
償日止，按週年利率百分之5計算之利息。
被告乙○○就前項其中應給付原告丙○○新臺幣434,702元、原告丁○○新臺幣799,651元，及均自民國110年10月26日起至清償日止，
按週年利率百分之5計算之利息部分，應與被告戊○○負連帶給付
責任。
第一、二項所命之給付，如有任一被告為全部或一部之給付者，
其餘被告於該給付範圍內同免給付之責任。
原告其餘之訴駁回。
本判決原告勝訴部分得假執行。但被告戊○○、甲○○如以新臺幣1,
085,163元、新臺幣1,600,343元分別為原告丙○○、丁○○預供擔保
；乙○○如以新臺幣434,702元、新臺幣799,651元分別為原告丙○○
、丁○○預供擔保後，得免為假執行，
訴訟費用由被告連帶負擔百分之42，原告丙○○負擔百分之28，餘
由原告丁○○負擔。
    事實及理由
壹、程序方面：
一、按訴狀送達後，原告不得將原訴變更或追加他訴，但擴張或
    減縮應受判決事項之聲明者，不在此限，民事訴訟法第255
    條第1項第3款定有明文。本件原告起訴時原聲明：㈠被告乙○○、被告戊○○應連帶給付原告4,029,522元，及自起訴狀繕本
    送達翌日起至清償日止，按週年利率百分之5計算之利息；㈡
    乙○○、戊○○應連帶給付原告3,399,864元，及自起訴狀繕本
    送達翌日起至清償日止，按週年利率百分之5計算之利息；㈢
    被告甲○○就第1項及第2項命戊○○給付部分，與戊○○連帶給付
    ；㈣上開所命給付如其中一被告已為給付，其餘被告就給付
    金額之範圍內同免其責等語（見交附民卷第5頁），嗣迭經
    變更其聲明，於民國110年11月22日以民事減縮聲明暨理由㈡
    狀更正上開㈠、㈡項聲明為：㈠乙○○、戊○○應連帶給付原告丁○○3,563,673元，及自110年10月26日起至清償日止，按週年
    利率百分之5計算之利息；㈡乙○○、戊○○應連帶給付原告丙○○
    2,874,297元，及自110年10月26日起至清償日止，按週年利
    率百分之5計算之利息等語（見本院卷第133頁），核屬減縮
    應受判決事項之聲明，與前開規定相符，應予准許。
二、乙○○未於言詞辯論期日到場，核無民事訴訟法第386條各款
    所列情形，爰依原告之聲請，由其一造辯論而為判決。
貳、實體方面：
一、原告主張：
  ㈠乙○○於108年10月14日上午12時5分許，駕駛車牌號碼000-000
    0號自小客車（下稱乙○○之車輛），沿臺中市大里區美群北
    路由東北往西南方向行駛，行經臺中市○○區○○○路○號益群幹
    39分4之1分8低2號之電線桿前時，原應注意汽車行駛在劃設
    分向線之路段，於迴車前，應暫停並顯示左轉燈光或手勢，
    看清無來往車輛，並注意行人通過，始得迴轉；且依當時天
    候晴、夜間有照明，路面鋪裝柏油、乾燥、無缺陷、無障礙
    物、視距良好等情，並無不能注意之情事，竟疏未注意及此
    ，未顯示左轉燈光，即貿然迴轉，其車頭進入對向車道時，
    適戊○○騎乘車牌號碼000-000號普通重型機車（下稱戊○○之
    機車）搭載被害人鄒昀庭，沿臺中市大里區美群北路由東北
    往西南方向行駛至該劃設分向線路段，利用來車道超車，復
    未注意車前狀況及適當採取安全措施，見乙○○之車輛時已不
    及閃避，2車因而發生碰撞，致戊○○之機車人車倒地（下稱
    系爭事故），被害人因而受有中樞神經感染併中樞衰竭、外
    傷性顱內出血併瀰漫性腦腫脹術後、敗血性休克之傷害，經
    送醫急救並住院治療後，於109年2月29日上午5時29分許，
    因多重器官衰竭併敗血性休克死亡。
  ㈡丙○○及丁○○為被害人之父母，因被害人死亡，而受有下列損
    害：
  ⒈扶養費部分：
    系爭事故發生時，丙○○、丁○○分別年滿56歲、46歲，而依內
    政部統計處公布之統計結果，男性、女性平均壽命分別為77
    .7歲、84.2歲，故丙○○於勞動基準法規定強制退休年齡65歲
    起至131年10月13日止、丁○○自65歲起至148年2月4日止，均
    可受被害人扶養，扶養費應以行政院主計處公布之107年臺
    中市平均每人每年消費支出279,202元（即每月23,267元）
    計算；又因丙○○、丁○○互負扶養義務，除被害人外，尚育有
    1名子女，故被害人應負3分之1之扶養義務。因丙○○、丁○○
    現均未屆滿65歲，爰按臺灣銀行牌告定期存款利率扣除中間
    利息後，被告應連帶賠償丙○○、丁○○扶養費874,297元、1,0
    89,488元。
　⒉精神慰撫金：
　　被害人為原告獨子，原告辛苦拉拔其長大，孰料於其甫滿18
    歲之際，竟遭此憾事，原告痛失愛子，精神自受有重大痛苦
    ，爰各請求精神慰撫金200萬元。
　⒊丁○○另為被害人支出醫療費用159,885元、喪葬費314,300元
    。
　⒋基上，丙○○、丁○○得請求賠償之金額分別為2,874,297元、3,
    563,673元。乙○○、戊○○應依民法第184條第1項前段、第192
    條、第194條規定、第185條第1項之規定，負連帶賠償責任
    。又戊○○於系爭事故發生時，尚未成年，依民法第187條第1
    項規定，其法定代理人即甲○○應與其連帶負賠償責任。
　㈢並聲明：①乙○○、戊○○應連帶給付丁○○3,563,673元，及自110
    年10月26日起至清償日止，按週年利率百分之5計算之利息
    ；②乙○○、戊○○應連帶給付丙○○2,874,297元，及自110年10
    月26日起至清償日止，按週年利率百分之5計算之利息；③甲○○就第1項及第2項命戊○○給付部分，與戊○○連帶給付之；④
    上開所命給付如其中一被告已為給付，其餘被告就給付金額
    之範圍內同免其責。
二、被告方面：
  ㈠乙○○未於最後言詞辯論期日到場，惟據其以前到場所為之聲
    明及陳述略以：對原告主張乙○○應負侵權行為損害賠償責任
    部分不爭執，然原告並非不能以自己財產維持生活，故其請
    求賠償扶養費之損害，並無理由；原告各請求200萬元之精
    神慰撫金，實屬過高，應以各30萬元即屬已足。又乙○○與戊○○之過失同為系爭事故發生之肇事原因，而戊○○應為被害人
    之使用人，其過失應視同被害人之過失，應依民法第217條
    之規定減輕乙○○之賠償責任至少百分之60。另乙○○於系爭事
    故發生後，曾賠償原告共計8萬元，且原告均已受領強制汽
    車責任保險理賠金，則此部分金額均應自原告之請求中扣除
    等語，資為抗辯。並聲明：①原告之訴駁回；②如受不利判決
    ，願供擔保請准宣告免為假執行。
  ㈡戊○○、甲○○則以：對原告主張戊○○、甲○○應連帶負侵權行為
    損害賠償責任，及戊○○就系爭事故之發生與有過失，均無意
    見，惟被害人於戊○○騎乘機車逆向行駛時，未盡規勸之責，
    亦與有過失；且原告請求精神慰撫金應以各100萬元為適當
    。又原告之請求應扣除已受領之強制汽車責任保險理賠金等
    語資為抗辯。並聲明：①原告之訴駁回；②如受不利之判決，
    願供擔保請准宣告免為假執行。
三、本院之判斷：
　㈠原告主張乙○○於上揭時地駕駛車輛行駛在劃設分向線之路段
    ，於迴車前，疏未注意暫停並顯示左轉燈光或手勢，看清無
    來往車輛，並注意行人通過，即貿然迴轉，且其車頭進入對
    向車道時，適戊○○騎乘機車搭載被害人行駛至該劃設分向線
    路段時，竟利用來車道超車，亦未注意車前狀況及適當採取
    安全措施，於見乙○○之車輛時已不及閃避，2車因而發生碰
    撞，致戊○○之機車人車倒地，被害人因而受有中樞神經感染
    併中樞衰竭、外傷性顱內出血併瀰漫性腦腫脹術後、敗血性
    休克之傷害，經送醫急救並住院治療後，於109年2月29日上
    午5時29分許，因多重器官衰竭併敗血性休克死亡，丙○○、
    丁○○為被害人之父母等情，業據提出戶籍謄本、臺中市政府
    警察局道路交通事故當事人登記聯單、初步分析研判表、臺
    灣臺中地方檢察署（下稱臺中地檢署）相驗屍體證明書、中
    國醫藥大學附設醫院診斷證明書為證（見交附民卷第13、17
    、21、27、29頁），且為被告所不爭執，並有道路交通事故
    現場圖、道路交通事故調查報告表㈠、㈡、現場照片、路口監
    視器翻拍照片附於臺中地檢署109年度相字第424號相驗卷宗
    （下稱相驗卷）內可稽。又乙○○所犯過失致死罪，經本院以
    109年度交訴字第399號刑事判決判處有期徒刑10月在案等情
    ，業經本院依職權調取上開刑事卷宗查閱屬實，故乙○○、戊○○因前揭過失發生系爭事故，並致被害人死亡，且其等前揭
    過失與被害人之死亡結果間有相當因果關係等情，應堪認定
    。
  ㈡按因故意或過失，不法侵害他人之權利者，負損害賠償責任
    ；汽車、機車或其他非依軌道行駛之動力車輛，在使用中加
    損害於他人者，駕駛人應賠償因此所生之損害，但於防止損
    害之發生，已盡相當之注意者，不在此限；不法侵害他人致
    死者，對於支出醫療及增加生活上需要之費用或殯葬費之人
    ，亦應負損害賠償責任；被害人對於第三人負有法定扶養義
    務者，加害人對於該第三人亦應負損害賠償責任；不法侵害
    他人致死者，被害人之父、母、子、女及配偶，雖非財產上
    之損害，亦得請求賠償相當之金額，民法第184條第1項前段
    、第191條之2、第192條第1、2項、第194條分別定有明文。
    乙○○、戊○○因過失不法侵害被害人致死，丙○○、丁○○分別為
    被害人之父母，自得請求乙○○、戊○○賠償損害。茲就原告請
    求賠償損害內容分述如下：
　⒈丁○○主張其支出被害人之醫療費用159,885元、喪葬費用314,
    300元等情，業據提出醫療收據、繳款通知、醫療收費證明
    、統一發票、塔位訂購單、臺中市生命禮儀管理處使用規費
    收據、禮儀公司請款單（見附民卷第31至47頁、本院卷第93
    至95頁、第151頁），且為被告所不爭執，則其請求賠償其
    支出之醫療費用及喪葬費用，自屬有據。
　⒉原告主張其等領有中低收入戶之證明，於屆滿強制退休年齡6
    5歲後，即對被害人有法定扶養請求權等情，並提出臺中市
    東區中低收入戶證明書為證（見附民卷第49頁），戊○○、甲○○就原告於屆滿65歲後對被害人有扶養請求權並不爭執，然
    乙○○則否認之，並以原告仍有正常之工作、穩定之收入，有
    謀生能力，並非不能以自己財產維持生活，如以目前之收入
    作為判斷基準，顯失公平云云。經查：
　①按直系血親尊親屬受扶養之權利，應受不能維持生活之限制
    ，此觀民法第1117條規定自明。所謂不能維持生活，係指不
    能以自己之財產維持生活而言。又受扶養權利人請求將來受
    扶養者，應以事實審言詞辯論終結時之財產狀況及該財產日
    後可能消減之情事，推認其得請求受扶養時之財力能否維持
    生活。原告為被害人之直系血親尊親屬，則其對被害人是否
    有扶養請求權，係以有無財產可維持生活為斷，與其是否有
    謀生能力無涉，是乙○○逕以原告於年滿65歲之前，仍有謀生
    能力，亦有工作收入為由，抗辯其等對被害人無法定扶養請
    求權云云，尚屬無據。
  ②查丙○○為54年1月29日生、丁○○為64年11月23日生，有前揭戶
    籍謄本在卷可參，於被害人死亡之109年2月29日分別年滿55
    歲、44歲；又其等名下均無財產，108年給付總額分別為25
    萬餘元、22萬餘元；109年給付總額則分別為7萬餘元、19萬
    餘元等情，有本院依職權調取之稅務電子閘門財產、所得調
    件明細表附卷可稽（置於本院卷證物袋），足見丙○○、丁○○
    於過去2年平均月收入均未達2萬元；另丙○○為高中畢業，現
    擔任現場作業員，每月收入約23,800元；丁○○則為高中畢業
    ，現擔任公司會計，每月收入約24,000元等情，亦經其等分
    別陳明在卷（見本院卷第52頁）。參以原告提出之平均每戶
    收支按區域別分（續三），107年度臺中市平均每戶（以3.1
    人計算）月消費支出為865,525元（見附民卷第51、52頁）
    ，依此計算臺中市107年度每人月消費支出應為23,267元（
    計算式：865,525÷3.1÷12＝23,266.8，元以下四捨五入），
    顯見依原告目前之收入，應僅足以支應目前平常生活所需，
    尚難期待其仍得藉由儲蓄，累積足以維持其退休後生活之財
    產，是原告主張其於屆強制退休年齡後，即無財產可維持生
    活，而對被害人有法定扶養請求權等情，應堪信為真實。
　③又108年國人平均壽命為男性77.7歲，女性84.2歲等情，有原
    告提出之內政部統計通報（109年32週）附卷可查（見本院
    卷第99頁）。而原告主張丙○○自年滿65歲之119年1月29日起
    算至77.7歲，應為131年10月13日；丁○○自年滿65歲之129年
    11月23日起算至84.2歲，應為148年2月4日等情，為被告所
    不爭執，則原告主張上開期間得請求被害人扶養，應屬有據
    。又原告除被害人外，尚育有1名子女，為被告所不爭執，
    故被害人應負3分之1之扶養義務，亦堪認定。
　④再按扶養之程度，應按受扶養權利者之需要，與負扶養義務
    者之經濟能力及身分定之，民法第1119條定有明文。原告主
    張其得請求之扶養費數額應以其居住地臺中市107年度每人
    每月消費支出23,267元計算，乙○○則抗辯應以每月1萬元計
    算扶養費。經查，行政院主計處每年發布之「家庭收支調查
    報告」，其經常性支出包括消費性支出及非消費性支出，其
    項目則涵括食衣住行育樂及保險等生活範圍，且係不分成年
    人與未成年人一般日常生活之支出，係目前較能正確反應國
    民生活水準之數據，應屬客觀可採。而原告現居之臺中市市
    民109年度每人每月消費支出為24,187元，有平均每人月消
    費支出－按區域別分之資料附卷可佐（見本院卷179頁）；丙○○、丁○○得請求扶養費之時間，分別自119年1月29日、129
    年11月23日起算，亦如前述；再參以依上開資料所示，臺中
    市平均每人月消費支出乃呈現逐年提高之趨勢，是原告得受
    扶養期間之每人月消費支出，應高於109年度之金額，乃屬
    可以預期，則原告主張以107年度每人月消費支出23,267元
    計算其得受扶養期間所需扶養費數額，應無過高之情。乙○○
    抗辯應以1萬元計算，尚屬無據。
　⑤基此，原告丙○○請求119年1月29日起至131年10月13日止之扶
    養費，依霍夫曼式計算法扣除中間利息（首期給付不扣除中
    間利息）核計其金額為668,203元《自被害人死亡之日109年2
    月29日起至131年10月13日止計算所得為1,433,371元【計算
    方式為：(279,204×15.00000000+(279,204×0.00000000)×(1
    5.00000000-00.00000000))÷3=1,433,370.0000000000。其
    中15.00000000為年別單利5％第22年霍夫曼累計係數，15.00
    000000為年別單利5％第23年霍夫曼累計係數，0.00000000為
    未滿一年部分折算年數之比例(228/365=0.00000000)。採四
    捨五入，元以下進位】，扣除自被害人死亡之日起至丙○○年
    滿65歲前1日即119年1月28日止所核計之金額765,168元【計
    算方式為：(279,204×7.00000000+(279,204×0.00000000)×(
    8.00000000-0.00000000))÷3=765,167.0000000000。其中7.
    00000000為年別單利5％第9年霍夫曼累計係數，8.00000000
    為年別單利5％第10年霍夫曼累計係數，0.00000000為未滿一
    年部分折算年數之比例(335/365=0.00000000)。採四捨五入
    ，元以下進位】》；丁○○請求129年11月23日起至148年2月4
    日止之扶養費，依霍夫曼式計算法扣除中間利息（首期給付
    不扣除中間利息）核計其金額為694,788元《自被害人死亡之
    日109年2月29日起至148年2月4日止計算所得為2,042,710元
    【計算方式為：(279,204×21.00000000+(279,204×0.000000
    0)×(21.00000000-00.00000000))÷3=2,042,709.0000000000
    。其中21.00000000為年別單利5％第38年霍夫曼累計係數，2
    1.00000000為年別單利5％第39年霍夫曼累計係數，0.000000
    0為未滿一年部分折算年數之比例(342/365=0.0000000)。採
    四捨五入，元以下進位】，扣除自被害人死亡之日起至丁○○
    年滿65歲前1日即129年11月22日止所核計之金額1,347,922
    元【計算方式為：(279,204×14.00000000+(279,204×0.0000
    0000)×(14.00000000-00.00000000))÷3=1,347,921.0000000
    0。其中14.00000000為年別單利5％第20年霍夫曼累計係數，
    14.00000000為年別單利5％第21年霍夫曼累計係數，0.00000
    000為未滿一年部分折算年數之比例(268/365=0.00000000)
    。採四捨五入，元以下進位】》，逾此部分之請求，則無理
    由。
　⑥至原告雖主張應依臺灣銀行定存利率作為扣除中間利息之計
    算標準，然按應付利息之債務，其利率未經約定，亦無法律
    可據者，週年利率為百分之5，民法第203條定有明文。經查
    ，原告主張之臺灣銀行定存利率乃隨著中央銀行之政策而調
    整，並非固定不變，故此種命加害人一次賠償扶養費用，關
    於扣除歷年之中間利息，自應依民法第203條之規定，以百
    分之5為扣除期前利息之準據，否則無確定之計算方法（最
    高法院47年度第2次民、刑庭總會會議決議㈢參照）。故原告
    上開主張，尚屬無據。
  ⒊原告請求精神慰撫金部分：
  ①被害人死亡時未滿19歲，原告辛勤撫育被害人長大成人，驟
    遭喪子之痛，所承受之打擊、內心之不捨及精神上所受之痛
    苦，自難言喻，是原告主張其得請求被告賠償精神慰撫金，
    依法洵屬有據。
　②按慰藉金之賠償，係以人格權遭遇侵害，精神上受有痛苦為
    必要，其核給之標準可斟酌雙方身分、資力與加害程度，及
    其他各種情形核定相當之數額。查原告學、經歷、財產收入
    等，已如前述；而被告名下均無財產，乙○○為高職畢業，原
    為臨時工，月薪約15,000元至26,000元，現在監執行；戊○○
    為高中畢業，現無業，亦無收入；甲○○為國中畢業，目前擔
    任褓姆工作，業據其等分別陳明在卷，並有中低收入戶證明
    書附卷可稽（見臺灣臺中地方檢察署109年度少連偵字第141
    號偵查卷宗第53頁），且有稅務電子閘門財產、所得調件明
    細表在卷可查（置於證物袋），復為兩造所不爭執，而堪認
    定。本院審酌前述兩造之教育程度、身分地位、經濟狀況、
    乙○○、戊○○加害情形及原告所受之痛苦等一切情狀，認原告
    請求被告應賠償精神慰撫金各150萬元，應屬適當。被告抗
    辯原告請求精神慰撫金各200萬元，乃屬過高云云，應屬可
    採。
　⒋綜上，丙○○得請求被告賠償扶養費668,203元、精神慰撫金20
    0萬元，共計2,168,203元（計算式：668,203＋1,500,000＝2,
    168,203）；丁○○得請求被告賠償醫療費用159,885元、喪葬
    費用314,300元、扶養費694,788元、精神慰撫金150萬元，
    共計2,668,973元（計算式：159,885＋314,300＋694,788＋1,5
    00,000＝2,668,973）。
  ㈢按損害之發生或擴大，被害人與有過失者，法院得減輕賠償
    金額，或免除之。重大之損害原因，為債務人所不及知，而
    被害人不預促其注意或怠於避免或減少損害者，為與有過失
    。前2項之規定，於被害人之代理人或使用人與有過失者，
    準用之，民法第217條定有明文。又駕駛機車有過失致坐於
    後座之人被他人駕駛之車撞死者，後座之人係因藉駕駛人載
    送而擴大其活動範圍，駕駛人為之駕駛機車，應認係後座之
    使用人，於被害人之使用人與有過失之情形，應依民法第21
    7條第3項規定準用第1、2項過失相抵之法則，減輕該他人之
    賠償金額或免除之。再按民法第192條第1項、第2項及第194
    條所定之損害賠償責任，係間接被害人得請求賠償之特例，
    此項請求權雖係固有之權利，然係基於侵權行為之規定而發
    生，自應負擔直接被害人之過失，倘直接被害人於損害之發
    生或擴大與有過失時，依公平之原則，亦應有民法第217條
    過失相抵規定之適用。查本件原告據以請求賠償之民法第19
    2條第2項請求權，性質上為獨立之請求權，該請求權乃基於
    直接被害人死亡之同一事實而發生，依前揭說明，自應承擔
    被害人及其使用人之過失。經查：
　⒈系爭事故之發生，乙○○與戊○○均有過失，且同為肇事原因，
    已如前述；又戊○○以機車載送被害人，戊○○為被害人之使用
    人，則為間接被害人之原告自應負擔被害人之使用人戊○○之
    與有過失責任。乙○○抗辯應依民法第217條第1項、第3項減
    輕其賠償原告之金額，即屬有據。爰審酌乙○○與戊○○就系爭
    事故原因力之強弱及過失之程度，認應分別負70％、30％之過
    失責任，方符公平原則。
　⒉至被害人與其使用人戊○○間，有無過失相抵法則之適用，仍
    應視其是否合於民法第217條之規定而定，如不合於此法條
    之規定，戊○○即不得為過失相抵之主張，而應對原告負全部
    賠償責任。查戊○○抗辯被害人於其逆向行駛時，並未盡規勸
    之責，就系爭事故之發生，亦有過失云云，然為原告所否認
    。經查，戊○○、甲○○既抗辯被害人就系爭事故之發生與有過
    失，則其自應就此有利於己之事實負舉證責任。然其就此僅
    陳稱「請審酌全卷證據資料認定之」，並未具體指出欲引用
    之證據為何。再者，觀之戊○○於乙○○被訴過失致死案件警詢
    供稱：當時伊右前方有一輛自小客車突然往右靠後又突然迴
    轉，伊見狀來不及煞車，就撞上去了等語（見相驗卷第20頁
    ）；又於偵查中供稱：當時伊是逆向想從乙○○之車輛左側超
    車，結果就發現乙○○要迴轉，伊就撞上去了等語（見相驗卷
    第110頁），顯見其係因欲繞過乙○○之車輛始逆向行駛，旋
    即發生本件事故，則在此須臾之間，被害人是否得及時勸阻
    駕駛機車之戊○○，以避免本件事故發生，實有疑義。此外，
    戊○○就被害人有前述過失之有利於己之事實，並未能舉證以
    實其說，則其上開抗辯，自無可採。
　⒊從而，乙○○抗辯被害人因乘坐戊○○之機車而負擔戊○○之過失
    責任，應減輕其30％之賠償責任，應屬有據。依此計算，乙○○應賠償丙○○1,517,742元（計算式：2,168,203×0.7＝1,517,
    742，元以下四捨五入）、丁○○1,868,281元（計算式：2,66
    8,973×0.7＝1,868,281，元以下四捨五入）。至戊○○則不得
    主張減輕賠償責任。
  ㈣按保險人依本法規定所為之保險給付，視為被保險人損害賠
    償金額之一部分；被保險人受賠償請求時，得扣除之，強制
    汽車責任保險法第32條定有明文。查被害人因本件事故死亡
    ，丙○○、丁○○分別領取強制汽車責任保險金1,043,040元、1
    ,028,630元，乙○○並另賠償原告各4萬元等情，均為兩造所
    不爭執，且有原告提出之存摺內頁為證（見本院卷第97頁）
    ，而堪認定。則於原告為本件賠償之請求時，自應分別將該
    等已領取之保險金、賠償金扣除。經扣除上開保險金、賠償
    金後，乙○○尚應賠償丙○○434,702元（計算式：1,517,742元
    －1,043,040－40,000＝434,072）、丁○○799,651元（計算式：
    1,868,281－1,028,630－40,000＝799,651）；戊○○則應賠償丙○○1,085,163元（計算式：2,168,203－1,043,040－40,000＝1,
    085,163）、丁○○1,600,343元（計算式：2,668,973－1,028,
    630－40,000＝1,600,3431）。
  ㈤末按數人共同不法侵害他人之權利者，連帶負損害賠償責任
    ；無行為能力人或限制行為能力人，不法侵害他人之權利者
    ，以行為時有識別能力為限，與其法定代理人連帶負損害賠
    償責任，民法第185條第1項前段、第187條第1項前段分別定
    有明文。又民事上之共同侵權行為人間不以有意思聯絡為必
    要，數人因過失不法侵害他人之權利，苟各行為人之過失行
    為，均為其所生損害之共同原因，即所謂行為關連共同，亦
    足成立共同侵權行為，依民法第185條第1項前段之規定，各
    過失行為人對於被害人應負全部損害之連帶賠償責任。查乙○○、戊○○就本件事故之發生既均有過失，已如前述，自應依
    民法第185條第1項前段之規定，負連帶賠償責任。而戊○○應
    分別賠償丙○○1,085,163元、丁○○1,600,343元；然乙○○僅應
    賠償丙○○434,702元、丁○○799,651元，故2人僅就應給付丙○○434,702元、丁○○799,651元之範圍內負連帶賠償責任。又
    戊○○為91年3月生，於系爭事故發生時，為限制行為能力人
    ，而其父已歿，甲○○為其法定代理人，則甲○○依民法第187
    條第1項前段之規定，自應與戊○○對原告負連帶損害賠償責
    任。
五、綜上所述，丙○○、丁○○依侵權行為法律關係，請求㈠戊○○、
    甲○○應連帶給付丙○○1,085,163元、丁○○1,600,343元，及均
    自110年10月26日（即原告於本院110年10月25日當庭更正訴
    之聲明翌日，見本院卷第113、114頁）起至清償日止，按週
    年利率百分之5計算之利息；㈡乙○○就前項其中給付丙○○434,
    702元、丁○○799,651元，及均自110年10月26日起至清償日
    止，按週年利率百分之5計算之利息，應與戊○○負連帶給付
    責任；㈢第㈠、㈡項所命之給付，如其中任一被告為全部或一
    部之給付者，其餘被告於該給付範圍內同免給付之責任，為
    有理由，應予准許；逾此範圍之請求，則無理由，應予駁回
    。
六、本件事證已臻明確，兩造其餘攻擊防禦方法及舉證，與本件
    判決結果並無影響，爰不逐一論述。
七、本件係就民事訴訟法第427條第2項第11款所定應適用簡易程
    序訴訟事件所為被告敗訴之判決，依同法第389條第1項第3
    款之規定，自應依職權宣告假執行。又被告陳明願供擔保，
    請准宣告免為假執行，經核亦無不合，爰酌定相當之金額准
    許之。
八、結論：原告之訴一部有理由，一部無理由，判決如主文。
中　　華　　民　　國　　111 　年　　2 　　月　　14　　日
                  臺灣臺中地方法院臺中簡易庭
                                  法　官　郭妙俐
以上為正本係照原本作成。　
如不服本判決，應於送達後20日內，向本院提出上訴狀並表明上
訴理由，如於本判決宣示後送達前提起上訴者，應於判決送達後
20日內補提上訴理由書（須附繕本）。如委任律師提起上訴者，
應一併繳納上訴審裁判費。
中　　華　　民　　國　　111 　年　　2 　　月　　14　　日
                                   書記官  林素真